【裁判字號】    92,婚,394
【裁判日期】    920606
【裁判案由】    履行同居
【裁判全文】
臺灣高雄地方法院民事判決                          九十二年度婚字第三九四號
    原      告  乙○○
    被      告  甲○○
                        送達處.
右當事人間請求離婚事件，本院判決如左：
    主      文
准原告與被告離婚。
訴訟費用由被告負擔。
    事      實
甲、原告方面：
一、聲明：求為判決如主文所示。
二、陳述：緣原告與被告於民國八十三年十二月二十五日結婚，婚後兩造約定同住於
    高雄市○○路一０四之十五號住處，嗣被告於八十八年十一月間竟無故離家出走
    至今未回，不負同居義務，且被告亦同意與原告離婚，兩造顯有「難以維持婚姻
    之重大事由存在」，為此，爰依民法第一千零五十二條第二項有重大事由難以維
    持婚姻之規定，請求判決離婚等語。
三、證據：提出戶籍謄本二份、高雄縣警察局仁武分局大社派出所受（處）理查詢人
    口案件登記表影本一份、登報啟事三份為證，並聲請訊問證人董洧如。
乙、被告方面：
一、聲明：同意原告之請求。
二、陳述：兩造結婚時確有約定同住在高雄市○○路一０四之十五號住處，被告在八
    十八年十一月間就回娘家嘉義縣水上鄉三鎮村二十一號居住至今，且被告與原告
    已沒有感情，被告不願意回去與原告同住，同意與原告離婚等語。
    理      由
一、按婚姻無效、確認婚姻成立或不成立、撤銷婚姻、離婚或夫妻同居之訴，得合併
    提起，或於第一審或第二審言詞辯論終結前，為訴之變更、追加或提起反訴。民
    事訴訟法第五百七十二條第一項定有明文。本件原告原以被告不盡同居之義務，
    而訴請被告應與原告履行同居，此有起訴狀在卷可稽，嗣於本院九十二年五月二
    十三日言詞辯論期日，變更訴之聲明為訴請判決兩造離婚，揆諸前揭法條說明，
    於法並無不合，應予准許，合先敘明。
二、又按民法第一千零五十二條第二項規定：「有前項以外之重大事由，難以維持婚
    姻者，夫妻之一方得請求離婚。但其事由應由夫妻之一方負責者，僅他方得請求
    離婚」，係屬關於夫妻請求裁判離婚事由之概括規定，其目的在使夫妻請求裁判
    離婚之事由較富彈性，是夫妻間苟已發生足使「婚姻難以維持之重大事由」，縱
    不符同條第一項所列各款情形，自仍得依上開第二項規定訴請離婚。又難以維持
    之重大事由，於夫妻雙方就該事由均須負責時，應比較衡量雙方之有責程度，僅
    責任較輕之一方，得向責任較重之他方請求離婚，如雙方之有責程度相同，則雙
    方均得請求離婚，以符公平，且符合民法第一千零五十二條第二項規定之立法目
    的。而所謂「重大事由，難以維持婚姻」，須夫妻共同生活已不存在，且不能再
    期待破鏡重圓時，始能認定婚姻破裂。且為使婚姻破裂有一客觀之判斷標準，以
    夫妻分居之時間長短，來推定婚姻有無破裂，故如夫妻分居已多時；或一方對於
    他方之離婚請求予以同意，均應認屬我民法第一千零五十二條第二項所謂之「重
    大事由」。亦即是否為「難以維持婚姻之重大事由」，應由法院判斷之，判斷標
    準為婚姻是否為「已生破綻而無回復之希望」，而婚姻是否為「已生破綻而無回
    復之希望」，不可從原告已喪失維持婚姻意欲之主觀面加以認定，而應依客觀之
    標準，對難以維持婚姻之事實是否已達於倘處於同一情況，任何人均將喪失維持
    婚姻意欲之程度以決之。
三、經查，本件兩造於八十三年十二月二十五日結婚，為夫妻關係，有原告提出之戶
    籍謄本二份在卷可稽。又原告主張兩造結婚時約定住所為高雄市○○路一０四之
    十五號，被告於八十八年十一月間竟無故離家不與原告同居之事實，業據原告提
    出高雄縣警察局仁武分局大社派出所受（處）理查詢人口案件登記表影本一份、
    登報啟事三份為證，並據證人即原告之姐董洧如到庭證稱：「（問：兩造於八十
    三年十二月二十五日結婚，婚後是否有約定共同住在高雄市○○路一０四之十五
    號住處？）是的。」、「（問：被告是否在八十八年十一月間就無故離家出走至
    今未回？）是的。」、「（問：現在有無被告甲○○的任何消息？）沒有她的任
    何消息」等語明確（見本院九十二年三月十四日言詞辯論筆錄），且被告到庭亦
    不否認上情，並陳稱伊於八十八年十一月間就回娘家嘉義縣水上鄉三鎮村二十一
    號居住至今，且伊與原告已沒有感情，不願意回去與原告同住，同意與原告離婚
    等語，自堪信原告主張為真實。
四、綜觀上情，兩造因個性不合，感情已生破綻，並致兩造自八十八年十一月間起分
    居至今已三年餘未履行共同婚姻生活，兩造亦再無與對方共同生活之意願，足認
    兩造已構成難以維持婚姻之重大事由，且兩造就婚姻破綻所生之有責程度均同，
    雙方均得請求離婚。從而，兩造因長期分居之故，感情基礎盡失，就經營夫妻共
    同生活所需之忠誠、互信、互諒、相互扶持等基礎復已蕩然無存，客觀上已達動
    搖夫妻共同生活，致其喪失維持婚姻意欲之程度，從而原告依據民法第一千零五
    十二條第二項之規定，請求判決離婚，為有理由，應予准許。
據上論結，本件原告之訴為有理由，依民事訴訟法第七十八條，判決如主文。
中      華      民      國      九十二      年      六      月    六    日
                                臺灣高雄地方法院家事法庭
~B法      官  廖家陽
右為正本，係照原本作成。
如不服本判決，應於送達後廿日內，向本院提出上訴狀並表明上訴理由，如於本送達
前提起上訴者，應於判決送達後十日內補提上訴理由書（須附繕本）。
中      華      民      國      九十二      年      六      月    六    日
~B法院書記官  周美


司法院資訊處製作；財團法人民間司法改革基金會備份。
